臺灣高等法院刑事判決
上　訴　人　臺灣臺北地方法院檢察署檢察官
被　　　告　乙○○
上列上訴人因被告業務過失傷害案件，不服臺灣臺北地方法院95
年交易字第535號，中華民國95年12月20日第一審判決（起訴案
號：臺灣臺北地方法院檢察署95年偵字第5080號），提起上訴，
本院判決如下：
    主  文
上訴駁回。
    理  由
一、公訴意旨略以：乙○○係三重客運公車司機，為從事駕駛業
    務之人，於民國（下同）94年7月25日下午6時45分，駕駛車
    牌號碼FS-981號該公司營業用大客車，由東向西，自臺北市
    ○○路右轉成都路行駛，行經成都路27巷口前，由原行駛之
    中間車道欲切換至外側車道之公車停靠區時，本應注意車前
    狀況，隨時採取必要安全措施，而依當時情形，又無不能注
    意之情事，竟疏於注意，碰撞當時正穿越成都路之甲○○○
    ，致甲○○○受有頭部右後枕挫裂傷、上下唇挫傷腫脹、下
    門牙斷裂一顆及右肘挫傷併尺骨近端骨折等傷害，案經甲○
    ○○告訴，因認乙○○涉有刑法第284條第2項前段業務過失
    傷害罪嫌云云。
二、按犯罪事實應依證據認定之，無證據不得認定犯罪事實；不
    能證明被告犯罪者，應諭知無罪之判決，刑事訴訟法第15 4
    條第2項、第301條第1項分別定有明文。又刑法之過失犯，
    以行為人對於結果之發生，應注意並能注意為成立要件，苟
    行為人縱加注意，仍不能防止其結果之發生，即非其所能注
    意，自難以過失論（參看最高法院77年度台上字第1110號判
    決）。
三、公訴人認被告乙○○涉有前開業務過失傷害罪嫌無非以告訴
    人甲○○○之指訴、證人葉忠傑證詞、臺北市聯合醫院和平
    院區之診斷證明書、臺北市政府警察局交通警察大隊事故肇
    事原因初步分析研判表、道路交通事故現場圖、談話紀錄表
    、補充資料表、道路交通事故調查報告書(一)、(二)及事故現場
    照片6張等為其論據。
四、被告雖不否認於前開時間、地點駕駛車牌號碼FS-981號之營
    業用大客車與告訴人發生碰撞，告訴人倒地受有傷害之情，
    惟堅決否認有何過失，辯稱：當時伊在中間車道準備靠站上
    下客，因為前面有車，所以當時是停止狀態，而且車輛前方
    並沒有行人通過，是因為有路人跑過來跟伊比車輛後方，所
    以伊才下車去後面看，看到時告訴人已經倒在車輛後面，所
    以也不知道告訴人為何會倒地云云。
五、經查：
  (一)被告於94年7月25日下午6時45分許，駕駛三重客運公司車牌
    號碼FS-981號營業用大客車，由東向西，自臺北市○○路右
    轉成都路行駛，行經成都路27巷口前與告訴人發生碰撞，告
    訴人倒地後受有頭部右後枕挫裂傷、上下唇挫傷腫脹、下門
    牙斷裂一顆及右肘挫傷併尺骨近端骨折等傷害等情，為被告
    所不否認，並有道路交通事故現場圖、談話紀錄表、補充資
    料表、道路交通事故調查報告書(一)、(二)及事故現場照片六張
    等在卷可稽（見偵查卷第8頁至第13頁、第27頁、原審卷第
    19頁至第21頁）。惟依現場圖之繪製內容，車禍發生後，告
    訴人倒地之位置係成都路由東往西方向中間第二車道，並且
    在被告所駕駛之FS-981號營業用大客車後方，而非在車輛前
    方或側邊，本件車禍發生之原因是否為公訴人所指被告未注
    意車前可能狀況而造成，已有疑義。
  (二)告訴人甲○○○雖於偵查、原審指（證）稱：當時其是要由
    東往西過成都路27巷之馬路，而非橫越成都路的馬路，被告
    當時駕駛車輛從其後方撞下去，讓其趴在地上，並且將其拖
    行超越二間房子的距離云云（見偵查卷第53頁、第65頁、原
    審卷第58頁、第59頁）。然甲○○○於車禍當天被送往和平
    醫院治療，於警員詢問時供稱，沿成都路左邊行走（見偵字
    第5080號卷第11頁，該筆錄由其女兒尤華蓉代簽名，按成都
    路是由東往西之單行道，其左邊即是南邊），然後我再穿越
    車道。且依據警員所繪現場圖（附於偵字第5080號卷第8頁
    ）所載，行人甲○○○自稱於西門市場站下車想轉搭18號公
    車，未行走行人穿越道，而穿越道路，車禍發生後，甲○○
    ○倒在公車後方，血跡即在其倒地處。甲○○○於偵查及原
    審所供，未穿越成都路云云，與其初供及現場圖所示情形不
    符，難以採信。又被告堅稱：當時其駕駛之車輛準備靠站，
    但因前方有車，所以是停止狀態，前面並沒有任何行人通過
    ，車輛也沒有要轉進成都路27巷（按現場圖所示，成都路27
    巷入口寬6公尺，其後寬僅2.3公尺，是狹窄之巷道，公車不
    能駛入），車禍發生後，車輛都沒有移動。而依證人即前往
    現場處理並繪製現場圖之警員葉忠傑於原審審理中所證：製
    作談話紀錄表時，告訴人意識不是很清晰，她只是一直說她
    只是拿著東西要過馬路而已，為什麼會被撞到，其有問告訴
    人為何會撞到，但告訴人也說不上來，當時有錄音，但是因
    為電腦轉存檔時漏未備份，所以沒有留存；現場圖上所繪製
    之車輛、告訴人倒地及血跡位置都沒有錯誤，車輛也沒有任
    何移動，當時車子在中間第二車道，告訴人是倒在車道上，
    並非在人行道上，血跡也在中間第二車道，那時告訴人面朝
    地，臉向右側倒地，雞肉散落在告訴人左手旁，水果在她臉
    頰右上方一點，還有幾顆水果從袋子中滾出來，另外還有一
    個她的包包（見原審卷第55頁至第57頁、第59頁、第60頁）
    。足認被告駕駛之車輛與告訴人發生碰撞之地點是在成都路
    由東往西方向中間第二車道上，依當時被告車輛行駛之路線
    是成都路由東往西在中間第二車道準備靠路邊停靠，亦即被
    告駕駛之車輛於車禍發生當時尚未接近最外側車道，更未靠
    近成都路27巷。如告訴人所述要橫越成都路27巷之行進方向
    屬實，則被告駕駛之車輛在尚未靠近最外側車道時，怎可能
    與告訴人發生任何碰撞？再若告訴人係在橫越成都路27巷時
    遭被告所駕駛之車輛從後撞及並拖行長達二間房子之距離，
    又何以告訴人之血跡及當時手提之物品均僅掉落在其倒地之
    位置旁邊即被告車輛之後方，既沒有沿告訴人所指伊當時所
    在位置之成都路27巷巷口往倒地之中間第二車道，也沒有從
    被告車輛車頭位置散落到告訴人倒地之位置？是從告訴人倒
    地、血跡遺留及手提物品散落之位置觀之，告訴人前開所述
    伊是要橫越成都路27巷、伊是被被告之車輛由後撞及並拖行
    等語，與事實並非相符，難認告訴人前開指訴為可採。
  (三)依上開論述，告訴人於警員葉忠傑製作談話紀錄表時所陳述
    之「要過馬路」一詞既非要過成都路27巷之巷口，即應係要
    由南往北橫越成都路，才會在成都路的中間第二車道與被告
    駕駛之車輛發生碰撞；且告訴人與被告駕駛之車輛發生之碰
    撞地點即係告訴人倒地之處，並無告訴人所指之由後被撞及
    再遭拖行之情。本件經臺北市車輛行車事故鑑定委員會鑑定
    ，並經臺北市車輛行車事故鑑定覆議委員會鑑定，均認定肇
    事地點東側約50公尺設有行人穿越道，而告訴人應係利用成
    都路東向西車流間隙由南向北穿越道路，而未由行人穿越道
    穿越成都路，待告訴人行經於中間車道時，適被告車輛開始
    前行靠站，致告訴人之身體或手提之重物與被告車輛產生勾
    觸現象，致告訴人倒於被告駕駛之車輛車尾處，被告乙○○
    駕駛FS-981號聯營公車，無肇事因素，而甲○○○未依規定
    行走行人穿越道為肇事因素，此有該二委員會之鑑定意見書
    在卷足憑（見原審卷第27頁至第30頁，本院卷第85頁至第86
    頁）。被告駕駛車輛行駛在成都路中間車道上，而告訴人係
    從被告車輛之車後方由南往北方向穿越成都路，一般駕駛人
    無法預見在中間車道上會有行人從車輛後方穿越，況被告當
    時係往前行駛預備靠邊停靠，亦非倒車，是公訴人指被告未
    注意車前狀況，並隨時採取必要之安全措施云云，尚無可採
    。無從認定被告就本件車禍發生致告訴人受傷應負過失之責
    。
六、綜上所述，被告辯解：伊就本件車禍發生並無過失等詞，應
    可採信，此外，復查無其他積極證據足證被告確有公訴人所
    指犯行，不能證明被告犯罪，原審諭知被告無罪之判決，經
    核並無不合。
七、檢察官循告訴人之聲請提起上訴略謂，若如原審所認，告訴
    人係利用成都路東向西車流間隙由南向北穿越車道，待告訴
    人行經於中央車道停等之被告車輛車側時，適被告車輛開始
    前行並準備靠站時，致告訴人之身體或手提之重物與被告車
    輛產生勾觸現象，告訴人始倒地等情，惟告訴人倒臥在地上
    之位置係與被告之車輛平行且係臉部朝下趴在公車底盤下，
    原審此部份認定之事實，與告訴人倒地之現場跡證要難相符
    ，原判決認被告無罪尚有未洽，請求撤銷原判決云云。
八、惟依告訴人、被告之供述，佐以證人證述、鑑定報告等情，
    認被告並無疏於注意之情事，已如前述。檢察官之上訴，並
    無理由，應予駁回。
據上論斷，應依刑事訴訟法第368條，判決如主文。
本案經檢察官張秋雲到庭執行職務。
中　　華　　民　　國　　96　　年　　10　　月　　23  　日
                  刑事第十一庭審判長法  官  張連財
                          　  　　　法　官  楊照男
　　                                法  官  林明俊
以上正本證明與原本無異。
不得上訴。
  　                                書記官  蕭詩穎
中　　華　　民　　國　　96　　年　　10　　月　　24　　日
